【裁判字號】    98,訴,1853
【裁判日期】    990128
【裁判案由】    違反毒品危害防制條例
【裁判全文】
臺灣彰化地方法院刑事判決              98年度訴字第1853號
公  訴  人  臺灣彰化地方法院檢察署檢察官
被      告  乙○○
指定辯護人  王銘助律師
上列被告因違反毒品危害防制條例案件，經檢察官提起公訴（98
年度偵字第8374號），本院判決如下：
    主  文
乙○○犯如附表所示之罪，各處如附表所示之刑。主刑部分應執
行有期徒刑拾柒年。
    犯罪事實
一、乙○○明知海洛因及甲基安非他命分別為毒品危害防制條例
    第2 條第2 項第1 款、第2 款所列管之第一、二級毒品，不
    得非法持有、販賣或轉讓，竟仍分別基於販賣第一級毒品海
    洛因及第二級毒品甲基安非他命以營利之犯意，以其所有門
    號0000000000號行動電話作為對外聯絡工具，分別於如附表
    一、二所示之時間、地點，以如附表一、二所示高於進價之
    價格，販賣如附表一所示之第一級毒品海洛因及如附表二所
    示之第二級毒品甲基安非他命予如附表一、二所示之人，而
    獲取價差為利潤。另基於轉讓第一級毒品海洛因之犯意，於
    如附表三所示之時間、地點，轉讓如附表三所示之第一級毒
    品海洛因予如附表三所示之人。
二、嗣經警方據報，由臺灣彰化地方法院檢察署檢察官向本院聲
    請核發通訊監察書實施通訊監察，並於民國98年9 月24日持
    本院核發之搜索票前往乙○○位於臺中縣大里市○○路○ 段
    183 巷20號住處搜索，扣得其所有「ALCATEL 」牌、供本案
    聯絡交易第一級毒品海洛因及第二級毒品甲基安非他命所用
    之行動電話1 支（內含行動電話門號0000000000號SIM 卡1
    張）而查悉上情。
三、案經彰化縣警察局溪湖分局報告臺灣彰化地方法院檢察署檢
    察官偵查起訴。
    理    由
壹、證據能力部分：
    本案下列引用之供述及非供述證據，經本院依法踐行調查證
    據程序，公訴人及被告、辯護人均不爭執各該證據之證據能
    力，且亦查無依法應排除其證據能力之情形，是後述所引用
    證據之證據能力均無疑義，合先敘明。
貳、認定犯罪事實所憑之證據及理由
一、訊據被告乙○○固坦承以所有門號0000000000號行動電話作
    為對外聯絡工具，並有於附表三所示時地轉讓第一級毒品海
    洛因予丙○○共計2 次之事實，惟矢口否認有何販賣第一級
    毒品海洛因予如附表一所示之人、販賣第二級毒品甲基安非
    他命予附表二所示之人之犯行，辯稱：附表一編號1 、2 所
    示時間、地點，伊有與甲○○、丁○○見面，係無償請渠等
    施用海洛因；附表二編號1 、2 、3 、4 所示時間、地點，
    伊有與戊○○見面，係送戊○○訂購之茶鵝予戊○○，其中
    編號1 部分，伊與戊○○見面時，有無償請戊○○施用甲基
    安非他命，編號2 、3 、4 部分則根本沒有提供甲基安非他
    命予戊○○；附表二編號5 、6 所示時間、地點，伊有與己○○見面，其中編號5 部分，伊於見面時有無償請己○○施
    用甲基安非他命，編號6 部分則二人僅見面聊天，並沒有提
    供甲基安非他命予己○○云云。
二、經查：
  (一)如附表一所示販賣海洛因犯行部分：
    1.編號1部分（購毒者甲○○）：
      此部分犯罪事實業據證人甲○○於警詢中證稱：伊有施用
      第一級毒品海洛因，伊與乙○○（綽號阿文）於98年9 月
      11日14時45分許，在台中縣大里市大里橋上交易毒品，伊
      購買1 包海洛因，價格為3000元，伊有拿到毒品，但向他
      欠3000元等語（見臺灣彰化地方法院檢察署98年度偵字第
      8374號卷第73頁背面、76頁背面）；及於偵查中結證稱：
      伊不知道阿文真名為何，伊在警局中有指認，且指認正確
      ，伊有向阿文買毒品，伊是友人介紹而知道乙○○（阿文
      ）有管道可以買到毒品，後來留電話聯絡。98年9 月11日
      ，伊與乙○○（阿文）之電話通聯內容，是要向他買海洛
      因，該次交易有成功，約打完電話後5 分鐘, 在台中縣大
      里橋上完成交易，伊沒有給他錢，伊欠他3 千元，他說一
      個星期後還，但伊身上沒有錢，所以還沒有還。該次乙○○有給伊海洛因，用小塑膠袋包裝，該次是伊獨自一人與
      乙○○交易，乙○○沒有送伊毒品不收錢等語（見同上偵
      卷第222-224 頁）；本院審理時結稱：伊有施用第一級毒
      品海洛因，向在庭之被告、綽號阿文之人買過1 次，日期
      已記不起來，地點是在台中縣大里市大里橋，買了3000元
      的海洛因，但用賒帳的，前揭監聽電話中門號00-0000000
      、00-00000000 、00-00000000 號之電話是伊打的公共電
      話，該通通訊監察內容係伊與乙○○之對話，伊在電話中
      表示是有人要拿毒品，實際上就是伊要拿，但因為被告知
      道伊身上沒錢，所以如果說係伊自己要拿，被告不會給，
      因此伊就說有人要拿，其實是伊自己要用的。電話中被告
      有表示星期一如果有錢再還他等語明確（見本院卷第103
      頁背面至106 頁背面）。並與98年9 月11日13時42分許起
      、至同日16時9 分許止，證人甲○○與被告乙○○所持用
      之門號00000000 00 號行動電話通訊監察譯文所示之4 通
      通訊內容相符（參同上98年度偵字第8374號證物卷第100
      頁），足徵證人甲○○證述確與被告乙○○交易海洛因之
      情節尚非憑空虛捏，況證人甲○○亦有施用毒品海洛因之
      惡習，除據證人甲○○為上開陳明在卷外，亦有甲○○之
      臺灣高等法院被告前案紀錄表附卷為憑（見本院卷第36-4
      9 頁），堪信屬實。參以證人甲○○與被告僅認識4 、5
      個月，交情尚可，此情為被告乙○○所自陳（見本院卷第
      97 頁 背面），則證人甲○○既與被告無特別交情，且僅
      認識4 、5 個月，被告又豈有專程與證人甲○○約至指定
      地點無償提供價昂難得之海洛因供證人甲○○施用之可能
      ，是被告前開辯解，顯係卸責之詞，自難憑採。
    2.編號2部分（購毒者丁○○）：
      此部分犯罪事實業據證人丁○○於警詢中證稱：伊有施用
      第一級毒品海洛因，門號0000-000000 號行動電話與門號
      0000-000000號行動電話於98年8 月3 日13時17分之通話
      是丙○○與綽號「空斌」乙○○之男子的對話，內容的「
      他」是指伊，伊於98年8 月1 日撥打門號0000-000000 號
      行動電話向不知姓名之男子購買3000元毒品，而於98年8
      月2 日13時許在彰化縣埔鹽鄉埔鹽國小門口交易，與伊交
      易之人伊不認識，伊是因為之前曾拜託丙○○購買毒品，
      丙○○持伊的門號0000-000000 號行動電話打給被告，電
      話內有留下紀錄，所以伊才知道被告之電話等語（見同上
      偵查卷第117 頁背面至119 頁）；於偵查中具結證稱：伊
      最後一次施用海洛因是在98年8 月2 日下午5 時，在埔鹽
      國小施用海洛因（見同上偵查卷第236 頁），這次施用之
      海洛因係當天伊自己打電話向被告乙○○買的，伊是以自
      己之門號0000000000號行動電話，撥打他的0931的電話向
      他購買的，他送海洛因到埔鹽國小來給伊，伊當天交付予
      他3 千元，為何會有被告之電話，係因丙○○曾用伊的手
      機撥打予被告所留下等語（見同上偵查卷第261-262 頁）
      ；於本院審理時結稱：伊曾經施用海洛因，伊向被告乙○○買過1 次海洛因，時間忘記了，地點在埔鹽國小前面，
      交易金額為3000元，伊因為之前丙○○有借伊的手機撥打
      被告的電話，留下紀錄，而伊有聽到丙○○講的內容就是
      在買毒品，所以丙○○還伊手機後，伊知道這個電話可以
      去買毒品，伊當時打電話給被告，說是丙○○的朋友，跟
      被告買東西，伊請被告把東西送下來，然後就在那邊等，
      地點是伊決定。伊在警詢中所指向被告購買毒品之時間是
      正確的等語明確（見本院卷第107-111 頁）。核與證人丙○○於偵查中證稱：丁○○並非伊介紹予被告，而係因為
      伊使用丁○○之手機撥打被告乙○○之手機，號碼留在丁○○手機裡等語之情節相合（見同上偵查卷第267 頁），
      並與98年8 月3 日13時17分許、同日13時25分許，證人丙○○與被告乙○○所持用之門號000000 0000 號行動電話
      及證人丙○○與丁○○之通訊監察譯文所示之通訊內容相
      符（見同上偵查卷第126 頁），足徵證人丁○○證述確與
      被告乙○○交易海洛因之情節並非憑空虛捏，況證人丁○○亦有施用毒品海洛因之惡習，除據證人丁○○為上開陳
      明在卷外，亦有丁○○之臺灣高等法院被告前案紀錄表附
      卷為憑（見本院卷第50-56 頁），堪信屬實。參以證人丁○○在前揭埔鹽國小見面前，與被告根本不相識；亦未曾
      見面，係丁○○打電話予被告後才認識一節，為被告乙○○所自陳（見本院卷第111 頁背面），則證人丁○○與被
      告毫無交情，被告又豈有專程與證人丁○○約至指定地點
      無償提供價昂難得之海洛因供證人丁○○施用之可能，是
      被告前開辯解，顯係卸責之詞，亦難憑採。
    3.被告既自警詢、偵訊至本院審理中，均一再否認有如附表
      一所示販賣海洛因犯行，亦無法查知其原先取得毒品之價
      額，是無從查知其具體販入、賣出之實際利得金額。然按
      販賣第一級毒品海洛因係違法行為，非可公然為之，而海
      洛因亦無公定價格，係可任意分裝增減分量，且每次買賣
      之價格、數量，亦隨時依雙方之關係深淺、資力、需求量
      、對行情之認知、來源是否充裕、查緝是否嚴緊、購買者
      被查獲時供述購買對象之可能風險之評估等因素，而異其
      標準，機動調整，非可一概論之。從而販賣之利得，除非
      經行為人詳細供出各次所販賣之毒品之進價及售價，且數
      量俱臻明確外，實難察得其交易實情，然販賣者從價差或
      量差中牟利，方式雖異，惟其販賣行為在意圖營利則屬同
      一。從而，舉凡有償交易，除足以反證其確係另基於某種
      非圖利本意之關係外，通常尚難因無法查悉其精確之販入
      價格，作為是否高價賣出之比較，諉以無營利之意思而阻
      卻販賣犯行之追訴。被告與證人即如附表一所示之人間並
      非至親，倘非有利可圖，自無平白甘冒觸犯重罪之風險而
      特意前往約定地點交付海洛因予各該購毒者之理，足認被
      告主觀上確有營利之意圖甚明。
    4.此外，復有門號0000000000、0000000000號行動電話通聯
      調閱查詢單（見同上偵查卷第26、133 頁）及0000000000
      、0000000000號行動電話之通訊監察書在卷可參（見同上
      偵查卷第5 、6 頁）。
（二）如附表二所示販賣甲基安非他命犯行部分：
    1.編號1、2、3、4部分（購毒者戊○○）：
      此部分犯罪事實業據證人戊○○於警詢中證稱，及偵審
        中結證明確（見同上偵查卷第32-38 頁、160-164 頁、
        本院卷第112 頁背面至122 頁），並與98年8 月26日上
        午11時47分許起至同日22時51分許止，被告所持用之門
        號000000 0000 號行動電話通訊監察譯文所示之通訊內
        容相符（見同上偵查卷之證物卷第76-78 頁），足徵證
        人戊○○證述確與被告交易甲基安非他命之情節並非憑
        空捏造，況證人戊○○有施用毒品甲基安非他命之惡習
        ，業據證人戊○○陳明在卷，亦有戊○○之臺灣高等法
        院被告前案紀錄表附卷為憑（見本院卷第57-59 頁），
        堪信屬實。參以證人戊○○與被告為高中同學，交情不
        錯，偶有交往，此情為被告乙○○所自陳（見本院卷第
        133 頁），則證人戊○○顯無攀誣構陷之虞，所言更堪
        憑採。
      被告雖以前詞置辯，惟戊○○僅向被告購買過1 次茶鵝
        ，且僅為1 隻，目的為自己食用，並非欲另行販售一情
        ，為證人戊○○於本院審理時具結證稱明確（見本院卷
        第118 頁背面），再佐以被告與證人戊○○之上揭電話
        通訊內容中，根本未有購買茶鵝之隻字片語，反多有「
        用1 個」、「你那個重量要弄足夠喔」、「用綿的」、
        「用整角的」、「弄大角的喔」、「33」、「3 張」等
        根本與茶鵝之買賣數量、單位不同，反係購買毒品之暗
        語，及根本與被告所稱製作茶鵝販售無關之「紅蟳」、
        「沙公」等語觀之，被告與戊○○上開電話內容確實非
        關購買茶鵝一事，由此除證被告前揭辯解之不實外，益
        徵證人戊○○前開證述之真實可採。
    2.編號5、6部分（購毒者己○○）：
      此部分犯罪事實迭據證人己○○於警詢中證稱、及於偵
        審中結證明確（見同上偵查卷第51、56-58頁、194-197
        頁、本院卷第123-128頁），並與98年7月29日15時25分
        許起至同日16時8分許、98年9月11日14時37分許起至同
        日16時13分許，被告所有、持用之門號0000000000號、
        0000000000號行動電話通訊監察譯文所示之通訊內容相
        符（見同上偵查卷證物卷第69頁3 則、第72頁4 則），
        足徵證人己○○證述確與被告交易甲基安非他命之情節
        尚非憑空捏造，況證人己○○亦有施用毒品甲基安非他
        命之惡習，亦據證人己○○陳明在卷，可信其所述為真
        實。
      被告雖以前詞置辯，惟被告與證人己○○之前並不相識
        ，被告之門號0000000000號行動電話係證人甲○○介紹
        予證人己○○，介紹時甲○○並表示要買毒品可以打電
        話問他（指被告）看看等情，為證人己○○於本院審理
        時具結證稱無誤（見本院卷第126、128頁），被告亦自
        陳：證人己○○有跟甲○○等人在一起，伊看過己○○
        ，但沒有正式介紹等語（見本院卷第100 頁），可見被
        告至多僅見過證人己○○，二人未曾正式見面介紹，是
        以證人己○○上揭證述二人並不相識顯為實情，則以被
        告與證人己○○交情之淺，被告豈會專程與證人己○○
        約至指定地點，無償提供價格不低之甲基安非他命供證
        人己○○施用之理；況二人未有何交情，以電話閒聊連
        絡感情已嫌太過，證人己○○又何以大費周章打電話約
        被告至指定地點見面，僅為單純聊天？再者，依上揭卷
        附通訊監察譯文中被告與證人己○○之通話內容，未有
        客套問候閒聊幾句，反直接提及證人己○○欲購買之毒
        品種類、數量與價格等情，更可徵被告與證人己○○之
        見面確實為交易毒品甲基安非他命，而非為其他目的，
        從而被告前揭所辯，無非卸責之詞，自難採信。
    3.被告既自警詢、偵訊至本院審理中，均一再否認有販賣甲
      基安非他命犯行，亦無法查知其原先取得毒品之價額，是
      無從查知其具體販入、賣出之實際利得金額。然按販賣第
      二級毒品甲基安非他命係違法行為，非可公然為之，而甲
      基安非他命亦無公定價格，係可任意分裝增減分量，且每
      次買賣之價格、數量，亦隨時依雙方之關係深淺、資力、
      需求量、對行情之認知、來源是否充裕、查緝是否嚴緊、
      購買者被查獲時供述購買對象之可能風險之評估等因素，
      而異其標準，機動調整，非可一概論之。從而販賣之利得
      ，除非經行為人詳細供出各次所販賣之毒品之進價及售價
      ，且數量俱臻明確外，實難察得其交易實情，然販賣者從
      價差或量差中牟利，方式雖異，惟其販賣行為在意圖營利
      則屬同一。從而，舉凡有償交易，除足以反證其確係另基
      於某種非圖利本意之關係外，通常尚難因無法查悉其精確
      之販入價格，作為是否高價賣出之比較，諉以無營利之意
      思而阻卻販賣犯行之追訴。被告與證人即如附表二所示之
      人間並非至親，倘非有利可圖，自無平白甘冒觸犯重罪之
      風險而特意前往約定地點交付甲基安非他命予各該購毒者
      之理，足認被告主觀上確有營利之意圖甚明。
    4.此外，復有門號0000000000、0000000000、0000000000號
      行動電話通聯調閱查詢單（見同上偵查卷第26、46、86頁
      ）及0000000000、0000000000、0000000000號行動電話之
      通訊監察書在卷可參（見同上偵查卷第5 、6 頁）。
（三）如附表三所示轉讓第一級毒品海洛因犯行部分：
      此部分事實業據被告於偵查及本院審理時坦承不諱（見同
      上偵查卷第140 、268 、269 頁，本院卷第12頁背面、24
      頁背面、101 頁），核與證人丙○○於偵查中證述情節相
      符（見同上偵查卷第267 、269 頁），足認被告此部分自
      白與事實相符，堪可採信。
（四）綜上所述，本件事證明確，被告如附表一至三所示全部犯
      行均堪以認定。
參、論罪科刑理由：
一、有關法律修正、適用之說明：
    毒品危害防制條例業已修正，經總統於98年5 月20日公布，
    依中央法規標準法第13條規定，自公布日起算至第3 日起發
    生效力，故應於98年5 月22日生效施行（按法規之制定與法
    規之修正，如有特定生效日之必要者，依中央法規標準法第
    14條或第20條第2 項準用第14條之規定，應分別特定其施行
    日期。法規制定或前次修正基於特殊因素所特定之施行日期
    ，並不適用於日後修正或再次修正之條文。又法律之制定或
    修正，若未明定施行日期者，中央法規標準法雖未規定應自
    何時生效，然法律既經制定或修正並經總統公布，自應依一
    般原則，自公布日起算至第3 日發生效力。至於92年7 月9
    日修正公布之毒品危害防制條例第36條規定：「本條例自公
    布後6 個月施行。」其立法理由係謂：「( 一) 依修正草案
    第2 條第3 項規定，法務部需會同衛生署成立審議委員會每
    3 個月定期檢討調整毒品之分級及品項，而本次新增第四級
    毒品，有需要在新法施行前先經該審議會檢討後再調整公布
    ，爰預留6 個月緩衝期，以利處理。( 二) 依本條例新修正
    之規定，有必要再訂定相關子法及修正相關法規，以配合本
    條例之施行，故亦有需要預留適當緩衝期，以利訂頒相關子
    法及相關法規之配合修正。」故該條規定，顯係因應該次修
    正之需，始預留適當之緩衝期。與本次之修正並未定有施行
    日期之特別規定，且亦未明示係基於何特殊因素而修正，自
    並不能適用92年7 月9 日修正公布之毒品危害防制條例第36
    條自公布後6 個月施行之規定。）。是被告為如附表所示犯
    行時，修正後毒品危害防制條例業已生效施行，無庸就此為
    新舊法比較。
二、按海洛因為毒品危害防制條例第2 條第2 項第1 款所列管之
    第一級毒品，甲基安非他命為毒品危害防制條例第2 條第2
    項第2 款所列管之第二級毒品，不得非法持有、販賣或轉讓
    。是核被告如附表一所示所為，係犯毒品危害防制條例第4
    條第1 項販賣第一級毒品罪，如附表二所示所為，係犯同條
    例第4 條第2 項販賣第二級毒品罪，如附表三所示所為，係
    犯同條例第8 條第1 項轉讓第一級毒品罪。被告基於販賣、
    轉讓之目的而持有第一、二級毒品海洛因及甲基安非他命之
    低度行為，應分別為其販賣及轉讓之高度行為所吸收，均不
    另論罪。又被告轉讓第一級毒品海洛因予丙○○，每次轉讓
    之海洛因僅為試吃之量，有證人丙○○於偵查中證稱明確（
    見同上偵查卷第267 頁），茲無證據認被告轉讓之數量已達
    行政院令頒轉讓第一級毒品在淨重5 公克以上加重其刑之規
    定，故轉讓第一級毒品部分，無庸依毒品危害防制條例第8
    條第6 項加重其刑，附此敘明。
三、另按94年2 月2 日修正公佈，於95年7 月1 日施行之刑法，
    基於刑罰公平原則之考量，杜絕僥倖之犯罪心理，並避免易
    致鼓勵犯罪之誤解，已刪除第56條連續犯之規定。行為人反
    覆實行之犯罪行為茍係在刑法修正施行後者，因法律之修正
    已生阻斷連續犯之法律效果，除認應合於接續犯、繼續犯、
    集合犯等實質上一罪關係而以一罪論處外，基於一罪一罰之
    刑罰公平性，自應併合處罰。而刑法上所謂集合犯是指立法
    者所制定之犯罪構成要件中，本就預定有數個同種類之行為
    將反覆實行之犯罪而言，是將各自實現犯罪構成要件之多數
    行為，解釋為集合犯，而論以一罪；是以對於集合犯，必須
    從嚴解釋，以符合立法者之意向。所謂集合犯，係指數犯罪
    構成要件中，本即預定有數個同種類之行為將反覆實行，雖
    其特質為行為含有反覆實行複數行為而評價為包括一罪，但
    並非其所有反覆實行之行為，皆一律認為包括一罪，仍須從
    行為人之主觀犯意，自始係基於概括性，行為之時、空上具
    有密切關係，且依社會通念，認屬包括之一罪為合理適當者
    ，始足當之，否則仍應依實質競合予以併合處罰。犯罪是否
    包括一罪之集合犯，客觀上，應斟酌其法律規定文字之本來
    意涵、實現該犯罪目的之必要手段、社會生活經驗中該犯罪
    實行常態及社會通念等；主觀上，則視其是否出於行為人之
    一次決意，並秉持刑罰公平原則，加以判斷（最高法院96年
    度臺上字第1168、1850、3531號、4969號判決意旨參照）。
    本件被告意圖營利而販賣毒品之各該次行為，為實現牟利之
    犯罪目的，依吾人之生活經驗，其犯罪之實行，固以反覆、
    繼續為常態，然其販賣之時間、地點均不盡相同，難認係出
    於被告之1 次犯罪決意；況此類異時、異地之販賣毒品行為
    ，依社會通念，殊難認以評價為一罪為適當；再者，其多次
    販賣毒品，致該毒品氾濫，嚴重危害國人身心健康之犯罪結
    果，評價為集合犯之包括一罪，難謂符合法律規範本質，更
    與刪除連續犯之修法意旨相違，自不得認僅成立集合犯之包
    括一罪，公訴人此部份所指，容有誤會，附此敘明。是被告
    所犯2 次販賣第一級毒品罪、6 次販賣第二級毒品罪、2 次
    轉讓第一級毒品罪，犯意各別，行為互殊，均應予分論併罰
    。
四、再按刑之量定，為求個案裁判之妥當性，法律固賦予法院裁
    量權，但此項裁量權之行使，除應依刑法第57條規定，審酌
    行為人及其行為等一切情狀，為整體之評價，並應顧及比例
    原則與平等原則，使罪刑均衡，輕重得宜，以契合社會之法
    律感情。又刑法第59條規定犯罪之情狀可憫恕者，得酌量減
    輕其刑，其所謂「犯罪之情狀」，與同法第57 條 規定科刑
    時應審酌之一切情狀，並非有截然不同之領域，於裁判上酌
    減其刑時，應就犯罪一切情狀（包括第57條所列舉之10款事
    項），予以全盤考量，審酌其犯罪有無可憫恕之事由（即有
    無特殊之原因與環境，在客觀上足以引起一般同情，以及宣
    告法定最低度刑，是否猶嫌過重等等），以為判斷（參照最
    高法院95年度臺上字第6157號判決)。 毒品危害防制條例第
    4 條第1 項，其法定刑為死刑、無期徒刑，別無其他自由刑
    之規定，刑度可謂重大。然同為販賣第一級毒品之人，其原
    因動機不一，犯罪情節未必盡同，或有大盤毒梟者，亦有中
    、小盤之分，甚或僅止於吸毒者友儕間為求互通有無之有償
    轉讓者亦有之，其販賣行為所造成危害社會之程度自屬有異
    ，法律科處此類犯罪，所設之法定最低本刑卻同為「死刑或
    無期徒刑；處無期徒刑者，得併科新臺幣1000萬元以下罰金
    」，不可謂不重。於此情形，倘依其情狀處以有期徒刑，即
    足以懲儆，並可達防衛社會之目的者，自非不可依客觀之犯
    行與主觀之惡性二者加以考量其情狀，是否有可憫恕之處，
    適用刑法第59條之規定酌量減輕其刑，期使個案裁判之量刑
    ，能斟酌至當，符合比例原則。被告就如附表一所示販賣第
    一級毒品海洛因予他人之次數僅有2 次，對象為2 人，每次
    販賣之金額均為3000元（其中販賣予證人甲○○部分，更因
    甲○○賒欠而未取得價金，已如上述），其重量至多僅得供
    施用數次，其先後販賣第一級毒品海洛因之實際所得金額為
    3000元；是以被告實際販售之毒品海洛因數量，較諸販毒集
    團尚屬零星小額，其販售數量及販賣所得金額尚非鉅額，且
    其僅係單純販賣交易毒品，並無施用強暴、脅迫之不法手段
    ，更無向購買毒品之人積極催討交易款項，以其情節而論，
    其惡性尚不如專以販賣毒品維生之販毒集團重大，被告既非
    販賣毒品之大盤或中盤商，其販賣毒品之行為尚未造成無可
    彌補之鉅大危害。觀諸其造成社會整體侵害之程度尚非鉅大
    ，而所犯之各次販賣第一級毒品罪，最輕法定本刑為無期徒
    刑，實屬情輕法重，衡其犯罪情狀在客觀上顯非不可憫恕，
    以其所犯之罪之最低法定刑為無期徒刑而言，本院認為情輕
    法重，縱使量處法定最低刑度之無期徒刑，仍嫌過重，本院
    依其客觀之犯行與主觀之惡性二者加以考量其犯罪情狀，就
    被告各次販賣第一級毒品之犯行，爰依刑法第59條之規定，
    減輕其刑。
五、被告轉讓第一級毒品罪部分，因於偵審中自白，應依毒品危
    害防制條例第17條第2 項規定減輕其刑。
六、爰審酌被告販賣及轉讓毒品之對象、數量、金額；販賣及轉
    讓毒品戕害他人健康，足使施用者導致精神障礙、性格異常
    ，甚至造成生命危險之生理成癮性及心理依賴性，危害社會
    治安，惡性非輕，且被告不思以正當途徑合法掙取金錢，圖
    以販賣毒品獲利，復僅承認轉讓毒品犯行，餘均矢口否認，
    犯後態度非佳等一切情狀，惟有酌減事由已如前述，認檢察
    官求處執行無期徒刑、併科罰金稍嫌過重，乃各量處如主文
    所示之刑，並定其應執行之刑。
七、復按犯毒品危害防制條例第4 條至第9 條、第12條、第13條
    或第14條第1 項、第2 項之罪者，其供犯罪所用或因犯罪所
    得之財物均沒收之，如全部或一部不能沒收時，追徵其價額
    或以其財產抵償之，毒品危害防制條例第19條第1 項定有明
    文。倘犯罪所得之財物為新臺幣時，因其本身即為我國現行
    貨幣價值之表示，固不發生追徵其價額之問題。惟其犯罪所
    得若為新臺幣以外之財物，而全部或一部不能沒收時，則應
    追徵其價額，使其繳納與原物相當之價額，或以其財產抵償
    之，方能達到沒收之目的。其供犯罪所用之物若為新臺幣以
    外之財物，而全部或一部不能沒收時，亦同（最高法院98
    年度臺上字第2083號判決意旨參照）。又毒品危害防制條例
    第19條第1 項規定，犯販賣毒品罪者，其犯罪所得之財物均
    沒收之，係採義務沒收主義。故販賣毒品所得之對價，不問
    其中成本若干，利潤多少，均應全部諭知沒收，貫徹政府查
    禁煙毒之決心，以符立法本旨（最高法院91年度臺上字第
    2419號判決意旨參照）；惟毒品危害防制條例第19條規定，
    所稱因犯罪所得之物，自以實際所得者為限，苟無所得或尚
    未取得者，自無從為沒收追繳之諭知（最高法院89年度臺上
    字第3434號判決要旨參照）。查：
（一）被告如附表一、二（附表一編號1 、附表二編號1 、2 積
      欠部分除外）交易價格所示販賣第一級毒品海洛因及第二
      級毒品甲基安非他命之所得，雖未扣案，仍應依毒品危害
      防制條例第19條第1 項之規定於各該罪項下宣告沒收，如
      全部或一部不能沒收時，應以其財產抵償之。至於附表一
      編號1 交易價格所示販賣第一級毒品海洛因之價格，因證
      人甲○○未為支付，附表二編號1 、2 交易價格所示販賣
      第二級毒品甲基安非他命之價格，因證人戊○○分別積欠
      4 千元及5 千元未為給付，則此等部分，被告均未有實際
      所得，自無從依上開條文宣告沒收或抵償之。
（二）扣案門號0000000000號行動電話1 支係被告供如附表一、
      二所示聯絡販賣第一級毒品海洛因及第二級毒品甲基安非
      他命事宜所用之物，且為被告所有，為被告所供明，並有
      前開通聯調閱查詢單可考，爰依毒品危害防制條例第19條
      第1 項之規定於各罪項下宣告沒收。
（三）未扣案之行動電話1 支（含門號0000000000號SIM 卡1 張
      ），亦為被告供如附表二編號5 所示聯絡販賣第二級毒品
      甲基安非他命事宜所用之物，並為被告所有，為被告於警
      詢及偵查中供明（見同上偵查卷第11頁背面、139 頁），
      爰依毒品危害防制條例第19條第1 項之規定於該罪項下宣
      告沒收，如全部或一部不能沒收時，應追徵其價額或以其
      財產抵償之。
肆、適用法律依據
一、刑事訴訟法第299 條第1 項前段。
二、毒品危害防制條例第4 條第1 項、第2 項、第8 條第1 項、
    第17條第2項、第19條第1 項。
三、刑法第11條、第59條、第51條第5 款，判決如主文。
本案經檢察官葉建成到庭執行職務。
中    華    民    國    99    年    1     月    28    日
                  刑事第五庭  審判長  法  官  周淡怡
                                      法  官  王奕勛
                                      法  官  蔡家瑜
以上正本證明與原本無異。
如不服本判決應於收受判決後10日內向本院提出上訴書狀，並應
敘述具體理由；其未敘述上訴理由者，應於上訴期間屆滿後20日
內向本院補提理由書（均須按他造當事人之人數附繕本）「切勿
逕送上級法院」。
中    華    民    國    99    年    1     月    28    日
                                      書記官  陳文新
附表一：被告販賣第一級毒品海洛因部分
（時間：民國，金額：新臺幣）
┌─┬─────┬─────┬─────┬────┬───┬───────┬──────────┐
│編│購毒者及使│被告使用電│交易時間  │交易地點│交易價│認定犯罪事實所│        罪刑        │
│號│用電話    │話        │          │        │格    │憑之證據      │                    │
├─┼─────┼─────┼─────┼────┼───┼───────┼──────────┤
│1 │甲○○    │0000000000│98年9 月11│臺中縣大│3 千元│證人甲○○於│乙○○販賣第一級毒品│
│  │000000000 │          │日下午3 時│里市大里│（尚未│警詢及偵審中之│，處有期徒刑拾伍年陸│
│  │0000000000│          │3分許以後 │橋旁    │給付）│證述（98年度偵│月。扣案行動電話壹支│
│  │0000000000│          │          │        │      │字第8374號偵查│（含門號0000000000號│
│  │          │          │          │        │      │卷第73頁背面、│SIM 卡壹張）沒收。  │
│  │          │          │          │        │      │76頁背面、222-│                    │
│  │          │          │          │        │      │224頁、本院卷 │                    │
│  │          │          │          │        │      │第103頁背面至 │                    │
│  │          │          │          │        │      │第106頁背面） │                    │
│  │          │          │          │        │      │              │                    │
│  │          │          │          │        │      │通訊監察譯文│                    │
│  │          │          │          │        │      │（同上案號之證│                    │
│  │          │          │          │        │      │物卷第100 頁前│                    │
│  │          │          │          │        │      │3 則）        │                    │
├─┼─────┼─────┼─────┼────┼───┼───────┼──────────┤
│2 │丁○○    │0000000000│98年8 月2 │彰化縣埔│3千元 │證人丁○○於│乙○○販賣第一級毒品│
│  │0000000000│          │日下午1 時│鹽鄉埔鹽│      │警詢及偵審中之│，處有期徒刑拾伍年陸│
│  │          │          │許（起訴書│國小前  │      │證述（見同上偵│月。未扣案販賣第一級│
│  │          │          │誤載為98年│        │      │查卷第117 頁背│毒品所得新台幣參仟元│
│  │          │          │8 月1 日，│        │      │面至119 、236 │沒收，如全部或一部不│
│  │          │          │業據公訴人│        │      │、261-262 頁、│能沒收時。以其財產抵│
│  │          │          │當庭更正如│        │      │本院卷第107-11│償之。扣案行動電話壹│
│  │          │          │上，見本院│        │      │1頁 ）        │支（含門號0000000000│
│  │          │          │卷第111 頁│        │      │              │號SIM 卡壹張）沒收。│
│  │          │          │背面）    │        │      │證人丙○○於│                    │
│  │          │          │          │        │      │偵查中之證述（│                    │
│  │          │          │          │        │      │見同上偵查卷第│                    │
│  │          │          │          │        │      │267頁）       │                    │
│  │          │          │          │        │      │              │                    │
│  │          │          │          │        │      │            │                    │
│  │          │          │          │        │      │通訊監察譯文（│                    │
│  │          │          │          │        │      │同上偵查卷第  │                    │
│  │          │          │          │        │      │126 頁2 則）  │                    │
└─┴─────┴─────┴─────┴────┴───┴───────┴──────────┘
附表二：被告販賣第二級毒品甲基安非他命部分
（時間：民國，金額：新臺幣）
┌─┬─────┬─────┬─────┬────┬───┬───────┬──────────┐
│編│交易對象及│被告使用電│交易時間  │交易地點│交易價│認定犯罪事實所│        罪刑        │
│號│使用電話  │話        │          │        │格    │憑之證據      │                    │
├─┼─────┼─────┼─────┼────┼───┼───────┼──────────┤
│1 │戊○○    │0000000000│98年8 月26│彰化縣溪│1 萬元│證人戊○○於│乙○○販賣第二級毒品│
│  │0000000000│          │日晚間11時│湖鎮肉品│（尚欠│警詢、偵訊及本│，處有期徒刑柒年陸月│
│  │          │          │許        │市場內  │4 千元│院審理時之證述│。未扣案販賣第二級毒│
│  │          │          │          │        │）    │（同上偵查卷第│品所得新臺幣陸仟元沒│
│  │          │          │          │        │      │35、161 頁、本│收，如全部或一部不能│
│  │          │          │          │        │      │院卷第113 頁背│沒收時，以其財產抵償│
│  │          │          │          │        │      │面）          │之。扣案行動電話壹支│
│  │          │          │          │        │      │              │（含門號0000000000號│
│  │          │          │          │        │      │通訊監察譯文│SIM 卡壹張）沒收。  │
│  │          │          │          │        │      │（同上案號之證│                    │
│  │          │          │          │        │      │物卷第76-78 頁│                    │
│  │          │          │          │        │      │）            │                    │
├─┼─────┼─────┼─────┼────┼───┼───────┼──────────┤
│2 │戊○○    │0000000000│98年9 月7 │彰化縣溪│1 萬元│證人戊○○於│乙○○販賣第二級毒品│
│  │0000000000│          │日晚間11時│湖鎮肉品│（尚欠│警詢、偵訊及本│，處有期徒刑柒年陸月│
│  │          │          │許以後    │市場內  │5 千元│院審理時之證述│。未扣案販賣第二級毒│
│  │          │          │          │        │）    │（同上偵查卷第│品所得新臺幣伍仟元沒│
│  │          │          │          │        │      │35頁背面、162 │收，如全部或一部不能│
│  │          │          │          │        │      │頁、本院卷第11│沒收時，以其財產抵償│
│  │          │          │          │        │      │4頁）         │之。扣案行動電話壹支│
│  │          │          │          │        │      │              │（含門號0000000000號│
│  │          │          │          │        │      │通訊監察譯文│SIM 卡壹張）沒收。  │
│  │          │          │          │        │      │（同上案號之證│                    │
│  │          │          │          │        │      │物卷第88頁前4 │                    │
│  │          │          │          │        │      │則）          │                    │
├─┼─────┼─────┼─────┼────┼───┼───────┼──────────┤
│3 │戊○○    │0000000000│98年9 月11│彰化縣溪│3千元 │證人戊○○於│乙○○販賣第二級毒品│
│  │0000000000│          │日凌晨0 時│湖鎮肉品│      │警詢、偵訊及本│，處有期徒刑柒年陸月│
│  │          │          │20分許以後│市場內  │      │院審理時之證述│。未扣案販賣第二級毒│
│  │          │          │          │        │      │（同上偵查卷第│品所得新臺幣參仟元沒│
│  │          │          │          │        │      │36、162-163 、│收，如全部或一部不能│
│  │          │          │          │        │      │本院卷第114 頁│沒收時，以其財產抵償│
│  │          │          │          │        │      │背面至115頁） │之。扣案行動電話壹支│
│  │          │          │          │        │      │              │（含門號0000000000號│
│  │          │          │          │        │      │通訊監察譯文│SIM 卡壹張）沒收。  │
│  │          │          │          │        │      │（同上案號之證│                    │
│  │          │          │          │        │      │物卷第89、90頁│                    │
│  │          │          │          │        │      │）            │                    │
├─┼─────┼─────┼─────┼────┼───┼───────┼──────────┤
│4 │戊○○    │0000000000│98年9 月12│彰化縣溪│2千元 │證人戊○○於│乙○○販賣第二級毒品│
│  │0000000000│          │日晚間11時│湖鎮肉品│      │警詢、偵訊及本│，處有期徒刑柒年陸月│
│  │          │          │49分許以後│市場內  │      │院審理時之證述│。未扣案販賣第二級毒│
│  │          │          │          │        │      │（同上偵查卷第│品所得新臺幣貳仟元沒│
│  │          │          │          │        │      │37、163 頁、本│收，如全部或一部不能│
│  │          │          │          │        │      │院卷第115 頁背│沒收時，以其財產抵償│
│  │          │          │          │        │      │面至116頁背面 │之。扣案行動電話壹支│
│  │          │          │          │        │      │、121頁背面） │（含門號0000000000號│
│  │          │          │          │        │      │              │SIM 卡壹張）沒收。  │
│  │          │          │          │        │      │通訊監察譯文│                    │
│  │          │          │          │        │      │（同上案號之證│                    │
│  │          │          │          │        │      │物卷第91、92頁│                    │
│  │          │          │          │        │      │）            │                    │
├─┼─────┼─────┼─────┼────┼───┼───────┼──────────┤
│5 │己○○    │0000000000│98年7 月29│臺中縣大│3 千5 │證人己○○於│乙○○販賣第二級毒品│
│  │0000000000│0000000000│日下午4 時│里市大里│百元  │警詢、偵訊及本│，處有期徒刑柒年陸月│
│  │          │          │8分許以後 │橋旁    │      │院審理時之證述│。未扣案販賣第二級毒│
│  │          │          │          │        │      │（見同上偵查卷│品所得新臺幣參仟伍佰│
│  │          │          │          │        │      │第51、56-58 頁│元沒收，如全部或一部│
│  │          │          │          │        │      │、194-197 頁、│不能沒收時，以其財產│
│  │          │          │          │        │      │本院卷第123-12│抵償之。扣案行動電話│
│  │          │          │          │        │      │8 頁）        │壹支（含門號00000000│
│  │          │          │          │        │      │              │91 號SIM卡壹張）沒收│
│  │          │          │          │        │      │通訊監察譯文│。未扣案行動電話壹支│
│  │          │          │          │        │      │（同上案號之證│（含門號0000000000號│
│  │          │          │          │        │      │物卷第69頁）  │SIM 卡壹張）沒收，如│
│  │          │          │          │        │      │              │全部或一部不能沒收時│
│  │          │          │          │        │      │              │，追徵其價額或以其財│
│  │          │          │          │        │      │              │產抵償之。          │
├─┼─────┼─────┼─────┼────┼───┼───────┼──────────┤
│6 │己○○    │0000000000│98年9 月11│臺中縣大│1 千5 │證人己○○於│乙○○販賣第二級毒品│
│  │0000000000│          │日下午4 時│里市大里│百元  │警詢、偵訊及本│，處有期徒刑柒年陸月│
│  │          │          │13分許以後│橋旁7-11│      │院審理時之證述│。未扣案販賣第二級毒│
│  │          │          │          │便利商店│      │（見同上偵查卷│品所得新臺幣壹仟伍佰│
│  │          │          │          │旁      │      │第51、56-58 頁│元沒收，如全部或一部│
│  │          │          │          │        │      │、194-197 頁、│不能沒收時，以其財產│
│  │          │          │          │        │      │本院卷第123-12│抵償之。扣案行動電話│
│  │          │          │          │        │      │8 頁）        │壹支（含門號00000000│
│  │          │          │          │        │      │              │91號SIM 卡壹張）沒收│
│  │          │          │          │        │      │通訊監察譯文│。                  │
│  │          │          │          │        │      │（同上案號之證│                    │
│  │          │          │          │        │      │物卷第72頁）  │                    │
└─┴─────┴─────┴─────┴────┴───┴───────┴──────────┘
附表三：被告轉讓第一級毒品海洛因部分
┌─┬─────┬─────┬────┬───┬───────┬──────────┐
│編│轉讓對象  │轉讓時間  │轉讓地點│數量  │認定犯罪事實所│        罪刑        │
│號│          │          │        │      │憑之證據      │                    │
├─┼─────┼─────┼────┼───┼───────┼──────────┤
│1 │丙○○    │98年6 月間│臺中縣大│微量海│被告於偵審中│乙○○轉讓第一級毒品│
│  │          │某日      │里市大里│洛因1 │之自白（見同上│，處有期徒刑捌月。  │
│  │          │          │橋旁    │包    │偵查卷第140 、│                    │
│  │          │          │        │      │268 、269 頁，│                    │
│  │          │          │        │      │本院卷第12頁背│                    │
│  │          │          │        │      │面、24頁背面、│                    │
│  │          │          │        │      │101頁）       │                    │
│  │          │          │        │      │              │                    │
│  │          │          │        │      │證人丙○○於│                    │
│  │          │          │        │      │偵訊時之證述（│                    │
│  │          │          │        │      │見同上偵查卷第│                    │
│  │          │          │        │      │267 、269 頁）│                    │
├─┼─────┼─────┼────┼───┼───────┼──────────┤
│2 │丙○○    │98年7 月間│臺中縣大│微量海│被告於偵審中│乙○○轉讓第一級毒品│
│  │          │某日      │里市大里│洛因1 │之自白（見同上│，處有期徒刑捌月。  │
│  │          │          │橋旁    │包    │偵查卷第140 、│                    │
│  │          │          │        │      │268 、269 頁，│                    │
│  │          │          │        │      │本院卷第12頁背│                    │
│  │          │          │        │      │面、24頁背面、│                    │
│  │          │          │        │      │101頁）       │                    │
│  │          │          │        │      │              │                    │
│  │          │          │        │      │證人丙○○於│                    │
│  │          │          │        │      │偵訊時之證述（│                    │
│  │          │          │        │      │見同上偵查卷第│                    │
│  │          │          │        │      │267 、269 頁）│                    │
└─┴─────┴─────┴────┴───┴───────┴──────────┘
附錄論罪科刑法條：
毒品危害防制條例第4條
製造、運輸、販賣第一級毒品者，處死刑或無期徒刑；處無期徒
刑者，得併科新臺幣 2 千萬元以下罰金。
製造、運輸、販賣第二級毒品者，處無期徒刑或 7 年以上有期
徒刑，得併科新臺幣 1 千萬元以下罰金。
製造、運輸、販賣第三級毒品者，處 5 年以上有期徒刑，得併
科新臺幣 7 百萬元以下罰金。
製造、運輸、販賣第四級毒品者，處 3 年以上 10 年以下有期
徒刑，得併科新臺幣 3 百萬元以下罰金。
製造、運輸、販賣專供製造或施用毒品之器具者，處 1 年以上
7 年以下有期徒刑，得併科新臺幣 1 百萬元以下罰金。
前五項之未遂犯罰之。
毒品危害防制條例第8條
轉讓第一級毒品者，處 1 年以上 7 年以下有期徒刑，得併科新
臺幣 1 百萬元以下罰金。
轉讓第二級毒品者，處 6 月以上 5 年以下有期徒刑，得併科新
臺幣 70 萬元以下罰金。
轉讓第三級毒品者，處3年以下有期徒刑，得併科新臺幣30 萬元
以下罰金。
轉讓第四級毒品者，處1年以下有期徒刑，得併科新臺幣10 萬元
以下罰金。
前四項之未遂犯罰之。
轉讓毒品達一定數量者，加重其刑至二分之一，其標準由行政院
定之。

司法院資訊處製作；財團法人民間司法改革基金會備份。
